臺灣彰化地方法院交通事件裁定　　　　 96年度交聲字第323號
原處分機關　　交通部公路總局台中區監理所彰化監理站
即移送機關
異　議　人　　甲○○
即受處分人
上列受處分人因違反道路交通管理處罰條例案件，對於交通部公
路總局臺中區監理所彰化監理站民國96年4月9日所為之處分（彰
監四字第裁64─I00000000號），聲明異議，本院裁定如下：
    主  文
原處分撤銷。
甲○○汽車駕駛人，駕駛汽車不遵守道路交通標線之指示，處罰
鍰新臺幣玖佰元。
    理  由
一、原處分機關略以：異議人即受處分人甲○○，於民國96年3
    月15日下午1 時許，駕駛其所有之車牌號碼4267-SD 號自用
    一般小貨車，行經秀水鄉○○路○ 段與復興街口，因「駕駛
    汽車佔用路口，違反道路淨空」之違規事實，經彰化縣警察
    局鹿港分局擎製彰警交字第I00000000 號舉發違反道路交通
    事件通知單逕行舉發，並於96年4 月9 日以彰監四字第裁64
    ─I0 0000000號裁決書裁處受處分人違反道路交通管理處罰
    條例第58條第3 款之規定，處罰鍰新臺幣（下同）900 元整
    ，逾期則依違反道路交通管理事件統一裁罰標準表及裁決書
    處罰主文裁處等語。
二、異議意旨略以：當時駕駛違規車輛由復新街中往彰水路行進
    ，燈號為綠燈，乃加速通過，車輛行駛到停止線附近時，燈
    號轉成黃燈，自認為無法完成轉彎，緊急剎車，車輛停止時
    雖超過標線，惟並無「行至有號誌之交岔路口，遇有前行或
    轉彎之車道交通擁塞而逕行駛入交岔路口內，致號誌轉換後
    仍未能通過，妨礙其他車輛通行之情節。再者，員警當時僅
    對伊開單舉發，對於其後方之貨車之違規卻未予理會，警員
    選擇性執法云云。
三、按汽車駕駛人駕駛汽車有不遵守道路交通標誌、標線、號誌
    之指示者，處900 元以上1,800 元以下罰鍰，道路交通管理
    處罰條例第60條第2 項第3 款分別定有明文。又駕駛人駕駛
    汽車，應遵守道路交通標誌、標線、號誌之指示，道路交通
    安全規則第90條亦有明文。次按道路交通標誌標線號誌設置
    規則第170 條第1 項前段規定：「停止線為用以指示行駛車
    輛停止之界限，車輛停止時，其前懸部分不得伸越該線」。
四、然查，異議人確實有於前開時、地於系爭路口時相號誌為紅
    燈時，將車輛停止於超過系爭路口停止線之後，經警舉發之
    事實，為異議人所是認，核與卷附彰化縣警察局鹿港分局函
    覆原處分機關之96年3 月27日鹿警分交五字第0960005300號
    函所載之舉發事實相符應可認定。異議人雖辯稱：交通標誌
    及號誌設置不當，黃燈時間太短，一般加速中車子很難停在
    停止線後面云云，然路口號誌轉變為紅燈後，車輛即不能超
    越停止線停駛，其規定目的無非為避免阻礙其他方向綠燈號
    誌車輛、行人通行，以免發生危險事故而設。是為達成此項
    目的，汽車駕駛人於駕駛時號誌已經變為紅燈時，仍超越停
    止線方才停駛，固應加以處罰，即便於號誌為綠燈時，車身
    已經超越停止線（包括未完全超越），因故未通過路口而暫
    停，以致於紅燈時仍繼續停止於原處，自仍應加以處罰。甚
    而道路交通管理處罰條例第58條第3 款甚而規定：汽車駕駛
    人行至有號誌之交岔路口，遇有前行或轉彎之車道交通擁塞
    而逕行駛入交岔路口內，致號誌轉換後仍未能通過，妨礙其
    他車輛通行者，應加以處罰，可見，汽車駕駛人於時相為綠
    燈時，即有義務判斷是否可以通過路口，如果不能，就應該
    停止於停止線後等待，待路口淨空後，方能超越停止線進入
    入口甚明，本件雖可能實際上尚未妨礙其他車輛通行而不能
    依前開第58條第3 款處罰，但於紅燈時仍超越停車仍屬可歸
    責，而不能免責，異議人所辯，顯無足採。又異議人另辯稱
    ：員警當時僅對伊開單舉發，對於其後方之貨車之違規卻未
    予理會，員警選擇性執法云云，然異議人既行駛於道路，即
    有遵守交通規則及維持行車秩序之義務，其違規與否，端視
    異議人是否有違反相關道路交通規則之事實而定，與其他駕
    駛人有無違規事實及是否就違規事實遭舉發無涉，是異議人
    此部分辯解亦不足採。
五、再按道路交通管理處罰條例第89條規定，法院受理有關交通
    事件，準用刑事訴訟法之規定。另道路交通案件處理辦法第
    20條已規定：「交通法庭認為聲明異議有理由或聲明異議雖
    無理由，而原處分不當或違法者，應以裁定將原處分經聲明
    異議部分撤銷，並自為裁定。」故原裁決機關之處分如有不
    當或違法時，交通法庭自應撤銷原處分，另為適法之裁定。
    本件異議人確有前述不遵守道路交通標線之指示之交通違規
    事實至為明確，洵堪認定。是原處分機關依道路交通管理處
    罰條例第58條第3 款之規定，裁處異議人罰鍰900 元，已非
    適法。從而，異議人之異議雖無理由，然原處分既有前開可
    議，本院自應予以撤銷，另依道路交通管理處罰條例第60條
    第2 項第3 款之規定，裁處異議人罰鍰900 元如主文第2 項
    所示，以資適法。
據上論斷，應依道路交通案件處理辦法第20條，裁定如主文。
中　　華　　民　　國　　96　　年　　5 　　月　　21　　日
                  交通法庭法  官  胡宜如
以上正本證明與原本無異。
如不服本裁定，應於裁定送達後5日內向本院提出抗告狀。
中　　華　　民　　國　　96　　年　　5 　　月　　21　　日
                          書記官  蕭秀吉
